【裁判字號】    97,訴,257
【裁判日期】    971127
【裁判案由】    違反海關緝私條例
【裁判全文】
臺北高等行政法院判決
                                       97年度訴字第257號
                              .
原      告  甲○○兼余鄭寶猜.
        （送達代收人  乙○○
訴訟代理人  金鑫律師
被      告  財政部臺北關稅局
代  表  人  饒平（局長）
訴訟代理人  戊○○
            丁○○
            丙○○
上列當事人間因違反海關緝私條例事件，原告不服財政部中華民
國97年1 月4 日台財訴字第09600382940 號等訴願決定（案號：
第00000000號，詳如附表），提起行政訴訟，本院判決如下：
    主  文
原告之訴駁回。
訴訟費用由原告負擔。
    事實及理由
一、原告起訴後，被告代表人變更為饒平，是新任代表人具狀聲
    明承受訴訟，核無不合，應予准許。又本件起訴原告余鄭寶
    猜等18人（即選定人，詳如附表編號1-18所示）與附表編號
    19之原告甲○○（即被選定人）係多數有共同利益之人，經
    依行政訴訟法第29條選定原告甲○○為訴訟當事人，起訴原
    告余鄭寶猜等18人於選定後脫離本件訴訟，合先敘明。
二、事實概要：原告及如附表編號1-18所示之選定人於民國（下
    同）92年5 月12日自澳洲搭乘長榮航空股份有限公司（下稱
    長榮航空）第BR-316次班機入境時，經被告執檢關員根據臺
    灣臺南地方法院檢察署（下稱臺南地檢署）檢察官及臺北市
    政府警察局士林分局（下稱士林分局）人員通知，於其所攜
    帶托運行李內之「CRABTREE & EVELYN 」牌AVENDER FLORAL
    WATER 保養化妝水瓶內查獲液態K 他命（純質淨重詳如附表
    ），係屬管制物品，而有匿不申報、規避檢查之違法行為，
    被告即以93年第00000000號等處分書，依海關緝私條例第39
    條第1 項及第36條第1 項規定，各處沒入上開貨物，併貨價
    1 倍之罰鍰（詳如附表所示）。原告及選定人不服，循序提
    起行政救濟，經本院以95年度訴字第278 號等判決（詳如附
    表）將訴願決定及原處分（即復查決定）均撤銷。被告遂依
    本院前開判決意旨，就其認定有瑕疵之系爭貨物價格，送請
    財政部關稅總局（下稱關稅總局）驗估處（下稱驗估處）重
    新核價，重核結果本案K 他命應改按CIF TWD 10.71/ml核估
    ，據以核計完稅價格均為80,325元。嗣經被告重審復查結果
    ，認原處分關於貨價罰鍰部分，應予變更；至於貨物沒入部
    分，並無違法及不當，應予維持，乃以96年7 月30日北普稽
    字第0961018720號等重審復查決定書（詳如附表，下稱原處
    分），將原所處貨價1 倍之罰鍰金額均變更為80,325元，其
    餘復查駁回。原告及選定人不服重審復查決定，提起訴願遭
    決定駁回，遂提起行政訴訟，選定人余鄭寶猜等18人並於起
    訴後共同選定原告為本件訴訟當事人。
三、原告起訴主張：查系爭貨物係訴外人張家榮（即貨主）委託
    訴外人陳明華向澳洲MAVLAB公司所訂購，購買之數量共計為
    5,000 瓶，每瓶單價為澳幣11元，訴外人陳明華曾於92年4
    月18日匯款澳幣22,500元至MAVLAB公司，餘款則由陳明華親
    自帶往澳洲交予MAVLAB公司，業經訴外人陳明華於所涉刑案
    中供述甚詳，並有警方查扣之商業發票、傳真、台北國際商
    業銀行匯款水單影本可證。鈞院前審判決既囑被告須核實查
    明系爭K 他命之貨價，俾作為裁罰之基礎，被告自應參照訴
    外人陳明華實際向澳洲MAVLAB公司購買KETAMAV 動物用麻醉
    劑之價格，作為核估系爭查獲之K 他命之貨價（交易價格）
    ，並據為裁處罰鍰之基礎，以符交易實情。被告適用關稅法
    有關認定進口貨物完稅價格之規定核估系爭貨物之貨價，且
    未進行任何查價，即採用92年5 月27日法國出口IMALGENE
    1000（易眠靜1000）之交易價格作為核估計算依據，置訴外
    人陳明華向澳洲MAVLAB公司購買系爭貨物之客觀價格於不顧
    ，其核估之方式自有違誤。並聲明求為判決訴願決定、原處
    分不利於原告部分均撤銷。
四、被告則以：
  (一)本案前遭鈞院撤銷後，經被告以95北稽查（一）字第000041
    8 號查價單送請驗估處（案號：0000000 ）重新核價結果，
    系案K 他命改按CIF TWD10.71/ml 核估，並重行核算系爭K
    他命之貨價為80,325元，重審復查決定爰據以變更罰鍰金額
    為80,325元。原告仍不服所變更之價格，被告為求慎重，再
    度函請驗估處複核，該處以97年3 月10日總驗一一字第0971
    000489號函復略稱：「‧‧‧按『進口貨物之完稅價格，未
    能依第29條、第31條、第32條、第33條及前條規定核定者，
    海關得依據查得之資料，以合理方法核定之。』為關稅法第
    35條所明定，查系案管制物品係三級毒品，原告入境時匿未
    申報，於通關時遭緝獲，自無關稅法第29條之適用；經調印
    原告入境日期92年5 月12日前後30日內之進口統計資料，查
    無KETAMAV 及澳大利亞生產同樣或類似貨物之價格資料，故
    無同法第31及32條之適用；又來貨既未於國內進口，自無合
    於同法第33條之國內銷售價格及第34條之計算價格；惟查有
    進口貨物IMALGENE 1000 （易眠靜1000，動物用麻醉劑，
    KETAMINE含量：115.2mg/ml，折合以W/L 計算為11.52%），
    92年5 月27日自法國出口之交易價格為CIF TWD 107.11/BOT
    （10ml），本案乃依據同法第35條之規定，參據上開查得之
    資料，以合理方法按CIF TWD 10.71/ml核估其完稅價格，應
    屬適法合理。又本案K 他命既業經貴局函經內政部刑事警察
    局鑑識結果，純度約為147mg/ml，則本處按上開純度115.2
    mg/ml 之價格CIF TWD 10.71/ml核估，已屬對當事人有利。
    」「訴外人陳明華向澳洲之MAVLAB公司購買KETAMAV 之事實
    ，有發票（TAX INVOICE ）及匯款水單附於刑案卷內可考乙
    節，縱屬實情，亦僅能證明該筆澳大利亞國內交易存在之事
    實，依據關稅法施行細則第19條第2 項第3 款規定：『依本
    法第35條規定以合理方法核定完稅價格時，不得採用下列各
    款估價方式或價格：‧‧‧三、貨物在輸出國國內市場之銷
    售價格。』自仍不得作為本案核價之依據，原告所稱顯係不
    諳關稅法之規定所致，並不足採。」足證有關系爭貨物價格
    之核定，均依據關稅法第35條規定，應屬合法適當，且已依
    行政程序法第9 條規定對原告有利之情形充分考量等語，以
    資抗辯。並聲明求為判決駁回原告之訴。
五、本院之判斷：
  (一)按「旅客出入國境，攜帶應稅貨物或管制物品匿不申請或規
    避檢查者，沒入其貨物，並得依第36條第1 項論處」「私運
    貨物進口、出口或經營私運貨物者，處貨價1 倍至3 倍之罰
    鍰。」為海關緝私條例第39條第1 項、第36條第1 項所明定
    。
  (二)原告及附表編號1-18所示之選定人於92年5 月12日自澳洲搭
    乘長榮航空第BR-316次班機入境時，經被告執檢關員根據臺
    南地檢署檢察官及士林分局人員通知，於其所攜帶托運行李
    內之「CRABTREE & EVELYN 」牌AVENDER FLORAL WATER保養
    化妝水瓶內查獲液態K 他命（純質淨重詳如附表），係屬管
    制物品，有匿不申報、規避檢查之違法行為之事實，有士林
    分局刑事案件移送書、刑事警察局92年5 月23日刑鑑字第09
    20091852號鑑驗通知書、查扣清冊、本院95年度訴字第278
    號等如附表所示判決等件影本及系爭貨物照片可稽（見原處
    分卷1 附件7 、卷2 附件1 、3 、5 ，本院卷第76頁），且
    為原告所不爭執，堪認為真實。是被告對原告及選定人各為
    沒入系爭貨物，併處貨價1 倍罰鍰之處分，揆諸首開規定，
    並無不合。
  (三)本件原告僅就作為裁罰基礎之系爭貨物完稅價格為爭執，主
    張被告核估之方式有誤。經查：
  1.按「從價課徵關稅之進口貨物，其完稅價格以該進口貨物之
    交易價格作為計算根據。」「進口貨物之完稅價格，未能依
    第29條規定核定者，海關得按該貨物出口時或出口前、後銷
    售至中華民國之同樣貨物之交易價格核定之。‧‧‧」「進
    口貨物之完稅價格，未能依第29條及前條規定核定者，海關
    得按該貨物出口時或出口前、後銷售至中華民國之類似貨物
    之交易價格核定之。‧‧‧」「進口貨物之完稅價格，未能
    依第29條、第31條及前條規定核定者，海關得按國內銷售價
    格核定之。」「進口貨物之完稅價格，未能依第29條、第31
    條、第32條及前條規定核定者，海關得按計算價格核定之。
    」「進口貨物之完稅價格，未能依第29條、第31條、第32條
    、第33條及前條規定核定者，海關得依據查得之資料，以合
    理方法核定之。」為關稅法第29條第1 項、第31條第1 項前
    段、第32條第1 項、第33條第1 項、第34條第1 項及第35條
    所明定。
  2.系爭貨物之完稅價格，被告初查係依原告攜帶液態K 他命淨
    重及刑事警察局92年5 月13日刑鑑字第0920088284號鑑驗通
    知書鑑驗結果一、(二)2 測得K 他命平均純度為14.7 %核計純
    質淨重，再據驗估處92年7 月31日通報，以純質淨重按CIF
    TWD38 萬/ 公斤核計，據以科處原告貨價1 倍之罰鍰（詳如
    附表所示）。於本院以95年度訴字第278 號等判決（詳如附
    表）就完稅價格部分指摘後，被告函請驗估處複核結果，以
    K 他命係三級毒品，為管制物品，原告攜帶系爭液態K 他命
    入境匿不申報，故無關稅法第29條之適用，且查無KETAMAV
    及澳大利亞生產類似貨物之價格資料，亦無同法第31及32條
    之適用；又來貨既未於國內進口，自無合於同法第33條之國
    內銷售價格及第34條之計算價格；乃依關稅法第35條規定，
    參據查得曾有進口類似貨品IMALGENE 1000 （易眠靜1000，
    動物用麻醉劑，KETAMINE含量：115.2 mg/ml ，折合以W/ L
    計算為11.52%），92年5 月27日自法國出口，價格為CIF TW
    D 107.11/BOT（10ml），核估系爭貨物完稅價格為CIF TWD
    10.71/ml（見原處分卷2 附件3 、5 ，本院卷第75頁），核
    與前揭規定尚無不合。
  3.系爭貨物之K 他命純度經被告向刑事警察局函詢，該局以96
    年10月30日刑鑑字第0960159835號函復：「查本局92年5 月
    13日刑鑑字第0920088284號鑑驗通知書鑑驗結果一、(二)2.測
    得愷他命平均純度約為14.7% ，若以K 他命水溶液的密度約
    為1g/ml 時，經推算純度約為147.0mg/ml」（見原處分卷2
    附件5 ），相較於易眠靜1000（K 他命純度115.2mg/ ml ，
    系爭貨物之K 他命含量較高，被告按K 他命含量較低之價格
    CIF TWD 10.71/ml核估系爭貨物貨價，已屬對原告有利，足
    認被告已依關稅法第35條規定，根據查得之資料，以合理方
    法核定系爭貨物之完稅價格。是被告重行核算原告攜帶系爭
    液態K 他命之貨價各為80,325元（每人各攜帶5 盒，每盒6
    瓶，每瓶250cc ，計30瓶7,500cc ，以TWD 10.71/ml核計）
    ，變更核處罰鍰各為80,325元，並維持沒入系爭貨物之處分
    ，於法並無違誤。
六、綜上所述，原告主張均無可採。從而原處分及訴願決定均無
    違誤，原告徒執前詞，訴請撤銷，為無理由，應予駁回。又
    兩造其餘陳述於判決結果不生影響，無庸一一論列，併予敘
    明。
據上論結，本件原告之訴為無理由，爰依行政訴訟法第98條第1
項前段，判決如主文。
中    華    民    國    97    年    11    月    27    日
                    臺北高等行政法院第三庭
                              審判長法  官  姜  素  娥
                                    法  官  陳  心  弘
                                    法  官  楊  莉  莉
上為正本係照原本作成。
如不服本判決，應於送達後20日內，向本院提出上訴狀並表明上
訴理由，如於本判決宣示後送達前提起上訴者，應於判決送達後
20日內補提上訴理由書（須按他造人數附繕本）。
中    華    民    國    97    年    11    月    27    日
                                    書記官  林  俞  文


司法院資訊處製作；財團法人民間司法改革基金會備份。
